---
title: A/BテストでないUpliftModeling
output:
  html_document:
    df_print: paged
---


# データ準備

## データ読み込み
CMによってアプリの登録者増加施策のテストデータ
https://drive.google.com/file/d/0Bw-J75fYQ33NV19UM3JFLTVJX2s/view
https://github.com/iwanami-datascience/vol3/blob/master/kato%26hoshino/q_data_x.csv
```{r}
df <- read.csv("./input/q_data_x.csv")
```

## データ確認
```{r}
df$is_cv <- ifelse(df$gamedummy==1, 1, 0)
df$is_treat <- ifelse(df$cm_dummy==1, 1, 0)
summary(df)
str(df)
apply(df, 2, function(y) sum(is.na(y)))

table(df$is_treat)
table(df$is_cv)

pred_vars = c("marry_dummy", "child_dummy", "area_kanto", "area_tokai", "area_keihanshin",
              "inc", "pmoney", "TVwatch_day", "T", "F1", "F2", "F3", "M1", "M2", "M3")
boxplot(scale(df[,pred_vars]))

# install.packages('psych')
library(psych)
cor.plot(cor(df[,pred_vars]), numbers=T)
```

## 個別データの確認
area_kanto 居住地が関東
area_keihin 居住地が京浜 
area_tokai 居住地が東海 
area_keihanshin 居住地が京阪神 
age 年齢 
sex 性別（男性＝1） 
marry_dummy 結婚の有無（既婚＝1）
child_dummy 子供の有無（子供あり＝1） 
job_dummy1 職業：正社員・公務員 
job_dummy2 職業：自営業・個人事業主 
job_dummy3 職業：派遣社員・契約社員 
job_dummy4 職業：その他職業 
job_dummy5 職業：パート・アルバイト 
job_dummy6 職業：専業主婦・専業主夫 
job_dummy7 職業：学生 
job_dummy8 職業：無職
inc 年間収入
pmoney 1月あたりのお小遣い
fam_str_dummy1 家族構成：単身
fam_str_dummy2 家族構成：夫婦のみ
fam_str_dummy3 家族構成：2世代同居
fam_str_dummy4 家族構成：3世代同居
fam_str_dummy5 家族構成：その他
TVwatch_day 1日当たりの平均TV視聴時間
T 13~19歳の男女
F1 20~34歳の女性
F2 35~49歳の女性
F3 50歳以上の女性
M1 20~34歳の男性
M2 35~49歳の男性
M3 50歳以上の男性

```{r}
head(df[,pred_vars])
```

## テストデータと訓練データに分割
```{r}
# split data and down sampling
set.seed(2)
nrow_df <- nrow(df)
test_ind <- sample(nrow_df, 5000)
train <- df[-test_ind,]
test <- df[test_ind,]

t_train <- train[train$is_treat==1,]
c_train <- train[train$is_treat==0,]

table(t_train$is_cv, t_train$is_treat)
table(c_train$is_cv, c_train$is_treat)
table(test$is_cv, test$is_treat)
```


# 関数準備
## lift, base lineを計算する関数を定義
モデルで計算したスコアと元データのis_treat, is_cvを用いてLiftを計算する
またBase lineも計算する
```{r}
# summarise result
calc_lift <- function(score, is_treat, is_cv, t_prob=NULL, c_prob=NULL) {
  if (is.null(t_prob)) t_prob <- rep(NA, length(score))
  if (is.null(c_prob)) c_prob <- rep(NA, length(score))
  sdf <- data.frame(score=score, t_prob=t_prob, c_prob=c_prob, is_treat=is_treat, is_cv=is_cv)
  sdf <- sdf[order(sdf$score, decreasing=T),]
  sdf$rank <- seq(nrow(sdf))
  
  treat_uu <- 0
  control_uu <- 0
  treat_cv <- 0
  control_cv <- 0
  treat_cvr <- 0.0
  control_cvr <- 0.0
  lift <- 0.0
  sdf <- cbind(sdf, lift=rep(NA, nrow(sdf)))
  
  for (i in 1:nrow(sdf)) {
    trow <- sdf[i,]
    if (trow$is_treat == 1) {
        treat_uu <- treat_uu + 1
        if (trow$is_cv == 1) treat_cv <- treat_cv + 1
        treat_cvr <- treat_cv / treat_uu
    } else {
        control_uu <- control_uu + 1
        if (trow$is_cv == 1) control_cv <- control_cv + 1
        control_cvr <- control_cv / control_uu
    }
    sdf[i, 'lift'] <- ((treat_cvr - control_cvr) * treat_uu)
  }
  
  base_line <- seq(nrow(sdf)) / nrow(sdf) * sdf$lift[nrow(sdf)]
  
  return(list(sdf=sdf, base_line=base_line))
}
```

## 10パーセンタイルグラフ用のデータ計算関数
スコアを10パーセンタイルに区切り、
パーセンタイルごとに、統制群／実験群ごとのCVRを計算する
（breaksは右閉区間の区分値なので、rightオプションをF（デフォルトは右開区間）にする）
```{r}
# binning score with quantile
bin_score <- function(sdf) {
  breaks <- quantile(sdf$score, prob=seq(0, 1, 0.1))
  labels <- c()
  for ( i in rev(seq(1,length(breaks)-1))) {
      labels <- append(labels, paste(names(breaks)[i], '-', names(breaks)[i+1]))
  }
  score_bins <- cut(sdf$score, breaks=breaks, labels=labels, right=F, include.lowest=T)
  sdf$score_bins <- score_bins
  
  lbl_list <- c()
  is_treat_list <- c()
  cvr_list <- c()
  for (lbl in labels) {
    tdf <- sdf[sdf$score_bins==lbl, c('is_treat', 'is_cv')]
    lbl_list <- append(lbl_list, rep(lbl, 2))
    is_treat_list <- append(is_treat_list, c('0', '1'))
    cvr_list <- append(cvr_list,
                       c(sum(tdf[tdf$is_treat==0, 'is_cv']) / nrow(tdf),
                         sum(tdf[tdf$is_treat==1, 'is_cv']) / nrow(tdf))
                       )
  }
  bdf <- data.frame(bins=lbl_list, is_treat=is_treat_list, cvr=cvr_list)
  return(bdf)
}


```


# Two Model Approach
## モデル構築
ロジスティック回帰を使用
```{r}
form <- as.formula(paste("is_cv ~", paste(pred_vars, collapse="+")))
t_model <- glm(form, data=t_train, family=binomial)
c_model <- glm(form, data=c_train, family=binomial)
```

## 介入あり、介入なしのコンバージョン確率を予測
```{r}
t_prob <- predict(t_model, test, type='response')
c_prob <- predict(c_model, test, type='response')
```

## 結果の計算
```{r}
score_tma <- t_prob / c_prob

calc_result <- calc_lift(score_tma, test$is_treat, test$is_cv, t_prob, c_prob)
sdf_tma <- calc_result$sdf
base_line <- calc_result$base_line

bdf_tma <- bin_score(sdf_tma)
```

## 可視化
```{r}
library(ggplot2)
ggplot(data=sdf_tma, aes(x=rank)) + 
  geom_line(aes(y=lift, color='lift')) + 
  geom_line(aes(y=base_line, color='base line')) + 
  theme_light()

ggplot(data=sdf_tma, aes(x=score)) + 
  geom_line(aes(y=lift, color='lift')) + 
  geom_line(aes(y=base_line, color='base line')) + 
  scale_x_reverse() + # limits = c(10, 0)
  theme_light()

ggplot(bdf_tma, aes(x=bins, y=cvr, fill=is_treat)) +
  geom_bar(stat = "identity", position = "dodge")
```


# CVT(Class Variable Transformation)
## control:treat=1:1の確認（ランダム割付の確認だが、データの割合は間接的な確認に過ぎない）
```{r}
table(train$is_treat)
```


## z-labelの算出
${Z_i = \left\{ \begin{array}{ll} 1 & (\, if \, G_i=T \, and \, Y_i=1 \, ) \\ 1 & (\, if \, G_i=C \, and \, Y_i=0 \, ) \\ 0 & otherwise \end{array} \right. }$

z_label = 介入ありの反応ありを1に + 介入なしの反応なしを1に
```{r}
z_label <- train$is_cv * train$is_treat + (1 - train$is_cv) * (1 - train$is_treat)
train_cvt <- cbind(train, z_label)
```

## モデル構築
```{r}
form_cvt <- as.formula(paste("z_label ~", paste(pred_vars, collapse="+")))
cvt_model <- glm(form_cvt, data=train_cvt, family=binomial)
```

## 予測とz-scoreの算出
$TE_i=2P_i(Z_i=1 | X_{i1}...X_{im}) - 1$

```{r}
prob_cvt <- predict(cvt_model, test, type='response')
z_score = 2 * prob_cvt - 1
```

## Liftの計算
```{r}
calc_result_cvt <- calc_lift(z_score, test$is_treat, test$is_cv)
sdf_cvt <- calc_result_cvt$sdf
```

# SBUT(Significance-Based Uplift Tree)

## モデルの構築
split_method
SBUT:"Int"
DBUT:"ED", "Chisq", "KL"
```{r}
# install.packages('uplift')
library(uplift)

uprf1 <- upliftRF(is_cv ~ marry_dummy + child_dummy + area_kanto + area_tokai + area_keihanshin +
                    inc + pmoney + TVwatch_day + T + F1 + F2 + F3 + M1 + M2 + M3 + trt(is_treat),
                 data = train,
                 ntree = 100,
                 split_method = "Int",
                 minsplit = 200,
                 verbose = TRUE
                 )

```

## 重要度の確認
```{r}
summary(uprf1)
```

## 予測とスコアの計算
```{r}
# when predict.all=F
# pr.y1_ct1: response rate in treatment
# pr.y1_ct0: response rate in control
pred_uprf1 <- predict(uprf1, test)
head(pred_uprf1)
t_prob_sbut <- pred_uprf1[,1]
c_prob_sbut <- pred_uprf1[,2]
score_sbut <- t_prob_sbut - c_prob_sbut
```

## リフトの計算
```{r}
calc_result_sbut <- calc_lift(score_sbut, test$is_treat, test$is_cv, t_prob_sbut, c_prob_sbut)
sdf_sbut <- calc_result_sbut$sdf
```


# モデルの比較
## Uplift Curveのプロット
```{r}
ggplot(data=sdf_tma, aes(x=rank)) + 
  geom_line(aes(y=base_line, color='base line')) + 
  geom_line(aes(y=lift, color='TMA'), data=sdf_tma) + 
  geom_line(aes(y=lift, color='CVT'), data=sdf_cvt) +
  geom_line(aes(y=lift, color='SBUT'), data=sdf_sbut) + 
  theme_light()
```

# TOM(Transformed Outcome Method)
## PS推定/TO算出
```{r}
ps_vars <- c("age", "sex", "TVwatch_day", "marry_dummy", "child_dummy", "inc", "pmoney",
         "area_kanto", "area_tokai", "area_keihanshin",
         "job_dummy1", "job_dummy2", "job_dummy3", "job_dummy4", "job_dummy5", "job_dummy6",
         "fam_str_dummy1", "fam_str_dummy2", "fam_str_dummy3", "fam_str_dummy4")
form_ps <- as.formula(paste("is_treat ~", paste(ps_vars, collapse="+")))
ps_model <- glm(form_ps, data=train, family=binomial)
ps <- predict(ps_model, train, type='response')

train$ps <- ps
train$ps_cv <- ifelse(train$is_cv==1, train$is_cv / train$ps, -1 * train$is_cv / (1 - train$ps))
```

## スコア算出
```{r}
# install.packages('randomForest')
library(randomForest)
form_to <- as.formula(paste("ps_cv ~", paste(pred_vars, collapse="+")))
rf_ps <- randomForest(form_to, data = train)
```

```{r}
score_ps <- predict(rf_ps, test)
calc_result_ps <- calc_lift(score_ps, test$is_treat, test$is_cv)
sdf_ps <- calc_result_ps$sdf
```

# SDRM(Switch Doubly Robust Method)
## SDR算出
```{r}
# predict mu
train$t_prob_mu <- predict(t_model, train, type='response')
train$c_prob_mu <- predict(c_model, train, type='response')

# calc sdr
train <- cbind(train, sdr_cv=rep(NA, nrow(train)))
sdr_gamma <- 0.01
sw_count <- 0
for(i in 1:nrow(train)){
  rc <- train[i,]
  if(rc$is_treat==1 && sdr_gamma<rc$ps || rc$is_treat==0 && rc$ps<(1-sdr_gamma)){
    if(rc$is_cv==1){
      train[i, 'sdr_cv'] <- (rc$is_cv / rc$ps) - rc$t_prob_mu + (rc$t_prob_mu + rc$c_prob_mu)
    } else {
      train[i, 'sdr_cv'] <- (-1 * rc$is_cv / (1 - rc$ps)) - rc$c_prob_mu +
        (rc$t_prob_mu + rc$c_prob_mu)
    }
  } else {
    train[i, 'sdr_cv'] <- rc$t_prob_mu - rc$c_prob_mu
    sw_count <- sw_count + 1
  }
}
```
## スコア算出
```{r}
form_sdr <- as.formula(paste("sdr_cv ~", paste(pred_vars, collapse="+")))
rf_sdr <- randomForest(form_sdr, data = train)
```

```{r}
score_sdr <- predict(rf_sdr, test)
calc_result_sdr <- calc_lift(score_sdr, test$is_treat, test$is_cv)
sdf_sdr <- calc_result_sdr$sdf
```

# Uplift Curveの描画
```{r}
ggplot(data=sdf_tma, aes(x=rank)) + 
  geom_line(aes(y=base_line, color='base line')) + 
  geom_line(aes(y=lift, color='TMA'), data=sdf_tma) + 
#  geom_line(aes(y=lift, color='CVT'), data=sdf_cvt) +
  geom_line(aes(y=lift, color='SBUT'), data=sdf_sbut) + 
  geom_line(aes(y=lift, color='TO'), data=sdf_ps) +
  geom_line(aes(y=lift, color='SDR'), data=sdf_sdr) +
  theme_light()
```

# AUUCの算出
```{r}
# calculate auuc
auuc_tma <- sum((sdf_tma$lift - base_line)) / nrow(sdf_tma)
auuc_cvt <- sum((sdf_cvt$lift - base_line)) / nrow(sdf_cvt)
auuc_sbut <- sum((sdf_sbut$lift - base_line)) / nrow(sdf_sbut)
auuc_ps <- sum((sdf_ps$lift - base_line)) / nrow(sdf_ps)
auuc_sdr <- sum((sdf_sdr$lift - base_line)) / nrow(sdf_sdr)
paste(auuc_tma, auuc_cvt, auuc_sbut, auuc_ps, auuc_sdr)
```

# 介入に寄与している説明変数の確認
算出したスコアを説明変数に回帰することで、どの説明変数が介入効果を押し上げているか確認

## SBUT
```{r}
train$score_sbut <- score_sbut
form_sbut_lm <- as.formula(paste("score_sbut ~", paste(pred_vars, collapse="+")))
lm_sbut <- lm(form_sbut_lm, train)
summary(lm_sbut)
```


## SDR
```{r}
train$score_sdr <- score_sdr
form_sdr_lm <- as.formula(paste("score_sdr ~", paste(pred_vars, collapse="+")))
lm_sdr <- lm(form_sdr_lm, train)
summary(lm_sdr)
```

